【裁判字號】    89,交易,252
【裁判日期】    891202
【裁判案由】    過失致死
【裁判全文】
臺灣桃園地方法院刑事判決                        八十九年度交易字第二五二號
    公  訴  人  臺灣桃園地方法院檢察署檢察官
    被      告  乙○○
右列被告因業務過失致死案件，經檢察官提起公訴（八十九年度偵字第七四八六號）
，本院判決如左：
        主  文
乙○○從事業務之人，因業務上之過失致人於死，處有期徒刑捌月。
        事  實
一、乙○○平日下班後駕駛其配偶辛念珈所有車號Ｚ六─二二０一號自小貨車，兼差
    運送打蠟機械為業，係從事駕駛業務之人，於民國八十九年一月三十一日凌晨三
    時五十分許，駕駛前開自小貨車附載葉佳炫、劉宣偉，沿桃園縣中壢市○○路往
    「中新地下道」方向（起訴書誤繕為中興地下道）行駛，途經長江路與中山路設
    有閃光號誌之交岔路口，本應注意車輛行至交岔路口應遵守燈光號誌之指示，支
    線車應減速接近，先停止於交岔路口前，讓幹道車優先通行後認為安全時，方得
    續行，而依當時天候、路況、視距等情事，亦無不能注意之情況，竟疏於注意「
    閃光紅燈」號誌指示，未減速並停止於交岔路口，讓幹道車先行，貿然以四十公
    里高速強行通過交岔路口，適左側幹道亦有疏未注意「閃光黃燈」號誌指示，未
    減速慢行，猶以六十公里高速騎乘車號ＫＤＷ─七一二號重型機車附載丁○○之
    機車騎士邱健峰，因車速過快避煞不及，失控導致人車摔倒在地（起訴書誤繕兩
    車碰撞），邱健峰受有頭部外傷及顱內出血等傷害，當場死亡。
二、案經被害人邱健峰之父親丙○○訴請桃園縣警察局中壢分局報請台灣桃園地方法
    院檢察署檢察官相驗屍體後自動檢舉偵查起訴。
        理  由
一、訊據被告乙○○固坦承於右揭時、地，駕駛前開自小貨車，行經前開交岔路口，
    惟矢口否認有何業務過失致死犯行，辯稱：伊當時車上並無打蠟工具，並未從事
    業務，又伊自小貨車未與被害人機車發生碰撞，業經警方勘驗無碰撞痕跡，況且
    伊係駛過該路口時，聽見被害人機車煞車聲，才發現被害人摔倒在地，何以肇事
    鑑定報告及檢察官認為兩車有碰撞？又當場有啤酒，被害人可能生前有酒後騎車
    之行為云云。經查：
（一）證人即搭乘被害人邱健峰機車之丁○○於警訊時證稱（當時發生情形？）我當
      時被邱健峰所載，正沿中山路往市區方向行走，經過長江路口時，突然看見該
      輛自小貨車Ｚ六─二二０一號，邱健峰就煞車，我們就跌倒，後來情形我就不
      清楚。」、「（該輛自小貨車Ｚ六─二二０一號有無撞到你們？）不太清楚。
      」、「（當時車速多少？邱健峰有無喝酒？你們有無載安全帽？）約時速六十
      公里左右，有喝酒（喝五杯左右），有戴安全帽。」（見相卷第十一頁反面、
      第十二頁），於偵查中亦證稱「（情形如何？）邱健峰騎機車載我至上址，忽
      有貨車出來，邱某煞車，我不知車有無相撞，我們機車就摔倒，當時我方閃黃
      燈，對方閃紅燈。」、「（邱健峰有無喝酒？）有的，當日一時許，唱歌時，
      有喝些酒。」（見相卷第三頁反面、第四頁）。既然同遭事故之證人丁○○無
      法證實兩車究無發生碰撞，惟觀諸卷附之道路交通事故調查報告表所示（見相
      卷第十九頁），被害人於行經中山路幹道上留有三公尺之煞車痕，車行進入中
      山路與長江路交岔路時約有一公尺之刮地痕，被害人則倒臥在交岔路口中央，
      身旁散有血跡及碎片，機車摔滑至被告行駛之長江路車道上等情，顯見被害人
      騎機車在尚末進入交岔路口時即有煞車動作，甫進入交岔路口機車摔倒刮地，
      人車往前分別滑摔至交岔路口中央及被告行車之長江路上，足見被害人機車係
      先摔車倒地再往前滑行一節，洵堪認定。況且，被告駕駛之前開自小客車並無
      任何碰撞痕跡一節，亦據證人即處理交通事故之戊○○警員於本院訊問時證述
      在卷（見本院八十九年六月十五日訊問筆錄），而被害人機車除車頭蓋破損外
      ，並無類如高速碰撞後車號身嚴重凹折損壞等現象，亦有兩車照片八幀在卷可
      參。是被告辯稱伊並未與被害人發生機車碰撞等語，核與現場目擊證人葉佳炫
      、劉宣偉證述情節相符，且不違背現場所留跡證，堪予採信。至於，公訴人與
      告訴人咸認為被告自小貨車碰撞被害人機車云云，既與事證不符，則公訴人此
      部分認定，容有誤會。
（二）又證人丁○○雖於警訊、偵查中及本院訊問時均證稱被害人曾喝酒，且肇事現
      場散落之啤酒，亦係被害人購買尚未飲用放在機車車箱（見本院八十九年七月
      十七日訊問筆錄），雖檢察官於肇事當日下午三時五十四分許，至中壢市立殯
      儀館相驗時，曾諭令法醫師採集被害人血液化驗有無酒精成分（見相卷第二頁
      ），惟經本院函催檢察官將化驗報告送院參辦未果，再以電話查詢得知因公文
      疏失，尚未將血液送驗，本院函請法醫室將冰存之被害人血液，送請法務部調
      查局檢驗結果，並未發現含酒精成分，此有該部（八九）陸（一）字第八九０
      七一八五七號檢驗通知書一紙，在卷可參。姑不論本件血液採驗時間過久或因
      被害人飲酒已過相當時間等因，惟依現存之客觀證據既無法證實被害人肇事當
      時有飲酒事實，自不能遽以推測被害人有酒後騎乘機車情形，是被告辯稱被害
      人有酒後騎車云云，尚不足為採。
（三）被害人因本件交通事故，受有頭部外傷及臚內出血等傷害，當場死亡一節，亦
      經檢察官督同檢驗員相驗屬實，製有相驗筆錄、相驗屍體證明書、驗斷書及驗
      屍相片四幀在卷可憑。
（四）又被告駕駛前開自小貨車兼差載運打蠟機械為業，每趟收三百元等情，業據被
      告於本院訊問時自承在卷，雖被告提出健保卡，並經本院勘驗事業投保單位為
      「北區房屋」等情（均見本院八十九年六月二十九日及同年七月十七日訊問筆
      錄），惟被告既係以駕車為業，而當日肇事所駕駛者復為載貨所用之自小貨車
      ，縱該次並非載貨而載人，但因與其駕車業務有直接關係，仍應認係屬其業務
      範圍（最高法院七十一年度台上字第七０九八號判決意旨參照），被告辯稱伊
      當日未載運打蠟工具，非執行業務云云，並不足以資為卸免業務範圍之認定。
（五）按汽車（含機車）行經交岔路口，其行進應遵守燈光號誌之指示，道路交通安
      全規則第一百零二條第一項第一款定有明文。又按閃光黃燈表示「警告」，車
      輛應減速接近，注意安全小心通過，閃光紅燈表示「停車再開」，車輛應減速
      接近，先停止於交岔路口前，讓幹道車優先通行後認為安全時，方得續行，道
      路交通標誌標線號誌設置規則第二百十一第一項亦定有明文。本件肇事現場當
      晚，被告行進方向設有閃光紅燈，係屬支線車，被害人行進方向設有閃光黃燈
      ，係屬幹道車等情，亦為被告自承事實，且經證人丁○○、葉佳炫、劉宣偉及
      戊○○警員證述屬實，則被告身為職業駕駛人並考領自小客車駕駛執照，其對
      前開規定應知之甚稔並有遵守義務，且據卷附道路交通事故調查報告表所載，
      肇事當時天候、道路無障礙及視距良好等情形，顯見當時並無不能注意情事存
      在，被告在前開支線幹駕車疏未遵守閃光紅燈指示，未減速並停止於交岔路口
      ，讓幹道車先行，貿然以四十公里高速強行通過該交岔路口，致左方幹道亦疏
      未減速慢行猶以六十公里高速騎乘機車之被害人，避煞不及致機車失控而摔倒
      ，受有頭部外傷及顱內出血死亡，被告顯有過失甚明，且被告駕車肇事之過失
      行為與被害人死亡間，顯有相當因果關係。至於，被害人亦疏未注意前開減速
      慢行之規定，與被告之過失合併導致本件危害之發生，雖同有過失，被告仍不
      能藉此解免其應負之業務過失致死刑責，是被告辯稱伊並無業務過失致失犯行
      云云，顯係卸責之詞，諉無足取。綜上和節，是本件事證明確，被告犯行洵堪
      認定。至於，本件經檢察官送請台灣省桃園縣區車輛行車事故鑑定委員會鑑定
      結果（見相卷第五十七頁），雖與本院綜合被告及證人陳詞並參酌現場跡證研
      判肇事責任相同，惟該鑑定意見書肇事經過欄載述「兩車碰撞而肇事」云云，
      顯與機車在進入被告行車車道前即摔車之刮地痕跡證不符，且查無任何碰撞之
      證據存在之前提下，該份鑑定報告卻認定有兩車碰撞之事實，容有違誤，是該
      鑑定報告採認之基礎事實既然有誤，自不得資為不利被告認定之佐證資料。
二、查被告駕駛前開自小貨車載運打蠟機械兼差為業，係從事業務之人，其駕駛該輛
    自小貨車肇事，核被告所為，係犯刑法第二百七十六條第二項之業務過失致死罪
    ，公訴意旨認應依刑法第二百七十六條第一項之過失致死罪處斷，尚有未洽，惟
    起訴事實相同，爰依刑事訴訟法第三百條規定，變更起訴法條。又被告雖於肇事
    現場等候警員前來處理，惟被告並無主動向前來處理交通事故之警員坦承犯行，
    並接受裁判之意等情，業據證人戊○○警員於本院訊問時證述在卷可稽（見本院
    八十九年六月十五日訊問筆錄），是被告肇事後並未向警員自首，尚無刑法第六
    十二條自首減輕其刑規定之適用。爰審酌被告駕駛自小貨車肇事，致被害人避煞
    不及摔車倒地死亡，被告為本件肇事之主因，被害人則為肇事次因，雙方之過失
    併合發生死亡危害，雖被害人家屬甲○○於本院審理時陳稱已請領一百二十萬元
    強制保險金外，惟經本院多次勸諭和解未果及被告犯後態度等一切情狀，量處如
    主文所示之刑，以資懲儆。
據上論斷，應依刑事訴訟法第二百九十九條第一項前段、第三百條，刑法第二百七十
六條第二項，罰金罰鍰提高標準條例第一條前段，判決如主文。
本案經檢察官張春暉到庭執行職務。
中  華      民      國    八十九    年     十一     月    二十七    日
                              臺灣桃園地方法院交通法庭
                                  法  官    傅  中  樂
右正本證明與原本無異。
如不服本判決，應於判決送達後十日內，向本院提出上訴狀。
                                  書記官    梁  麗  雲
中      華      民      國    八十九    年     十二     月      二      日
附論罪科刑依據之法條：
刑法第二百七十六條第二項
從事業務之人，因業務上之過失犯前項之罪者，處五年以下有期徒刑或拘役得併科三
仟元（現已提高十倍為三萬元）以下罰金。


司法院資訊處製作；財團法人民間司法改革基金會備份。
